【裁判字號】    89,易,1628
【裁判日期】    890602
【裁判案由】    詐欺
【裁判全文】
臺灣板橋地方法院刑事判決                    八十九年度易字第一六二八號
    公  訴  人  臺灣板橋地方法院檢察署檢察官
    被      告  甲○○
右列被告因偽造文書案件，經檢察官提起公訴（八十九年度偵字第三二六二號），本
院判決如左：
    主  文
甲○○行使偽造私文書，足以生損害於他人，處有期徒刑肆月。緩刑參年。
    事  實
一、甲○○加入由丙○○擔任會首，而於民國（下同）八十七年二月十日，在伊位於
    台北縣土城市○○路○段六八巷十四號七樓之住處，所召集會員共三十一人（包
    含會首）之內標型民間互助會，該會會期係自八十七年二月十日起至八十九年八
    月五日止，會款每會均為新臺幣（下同）一萬元，每月十日開標一次，詎甲○○
    因急需款項，竟基於意圖為自己不法所有之犯意，於八十七年八月十日在上址標
    會處，未經其友人乙○○之同意，即冒用乙○○之名義參與競標，並偽簽乙○○
    署押於標單上（該等標單並未載明「標單」二字，且未扣案，標單用畢隨即丟棄
    ，是否存在不明），偽造依習慣表示投標會款、上載一定標息八千二百元之標單
    ，持向參與本件合會之會首及會員行使，而冒標會款，足以生損害於該合會各該
    會員，其於得標後，則由不知情之會首丙○○向會員收取會款，丙○○因信以為
    係乙○○標取款項，因而陷於錯誤將所收取之會款交付予甲○○，足生損害於該
    合會會員，其所詐得之會款總額共計二十五萬六千八百元。嗣至八十九年一月間
    某日，因乙○○告知丙○○擬標取該會，伊等至此始知悉甲○○有冒標互助會詐
    騙之情。
二、案經被害人乙○○訴請台灣板橋地方法院檢察署檢察官偵查起訴。
    理  由
一、右揭事實，業據被告甲○○於偵審中均坦承不諱，核與告訴人乙○○於偵查時指
    述之情節相符，並經證人丙○○於本院審理時到庭具結證述上情明確，此外，復
    有互助會單一件附於偵查卷可按，本件事證明確，被告犯行堪予認定。
二、查本案之互助會標單需署名並載明標息之一定金額，且被告冒標時亦有簽署被冒
    標者乙○○姓名之事實，此據被告於本院審理時陳明在卷，並經證人丙○○於本
    院審理時陳稱上情無訛；而按民間互助會之標單，僅寫有一定金額及標會者之署
    押，如單從該記載內容上之形式觀之，尚無法瞭解其為何種用意之證明，而必須
    依據會員間標會之習慣，始足以表示該一定金額即為標取會款之利息，該姓名即
    為標取會款之會員，是偽造標單，應認為係偽造刑法第二百二十條以文書論之私
    文書（最高法院七十四年度臺上字第五六一二號判決及同院八十二年度臺上字第
    二一七號判決意旨參照），是核被告意圖為自己不法之所有，假冒會員乙○○之
    署押，偽造依習慣表示投標會款、上載一定標息金額之標單，利用不知情之會首
    持向參與本件合會之各該會員行使，而冒標詐取活會會員會款，足生損害於該合
    會會員，所為係犯刑法第二百十六條、第二百二十條、第二百十條之行使偽造（
    準）私文書罪，及同法第三百三十九條第一項之詐欺取財罪。其利用會首對會員
    行使偽造（準）私文書及詐欺取財部分，為間接正犯。被告所為之偽造署押之行
    為，為偽造（準）私文書之部分行為，而其偽造（準）私文書之低度行為，復為
    行使偽造（準）私文書之高度行為所吸收，皆不另論罪。再其所為上開冒標詐欺
    取財犯行，係利用不知情之會首同時向多數之活會會員詐取會款，其冒標詐欺之
    犯行，同時侵害多數人之財產法益，屬一行為觸犯數名之想像競合犯，應從一詐
    欺取財罪處斷。又被告行使偽造（準）私文書罪與詐欺取財罪二罪間，有方法結
    果之牽連關係，應從一重之行使偽造（準）私文書罪處斷。公訴人雖未起訴被告
    行使偽造私文書罪部分，惟因此部分與前述詐欺罪部分，具有牽連犯之裁判上一
    罪關係，本院自得一併審判，附此敘明。茲審酌被告之犯罪動機、目的、手段、
    詐取金額暨已與被害人達成和解賠償損害及犯後態度尚佳坦承犯行等一切情狀，
    量處如主文所示之刑，以示懲儆。末查，被告前於七十七年四月七日曾因犯侵占
    罪，經本院判處有期徒刑六月確定，於七十七年九月二十六日在監執行完畢，其
    雖曾受有期徒刑以上刑之宣告，惟五年內未曾受有期徒刑以上刑之宣告，此有本
    院前案記錄表、台灣高等法院檢察署刑案紀錄簡覆表各一份在卷可考，其因一時
    失慮，致罹刑章，現已與被害人和解賠償款項，有台北縣土城市調解委員會調解
    書一件在卷可參，本院因認對其所宣告之刑以暫不執行為適當，爰併諭知緩刑三
    年，以勵自新。至被告所偽造之標單及其上之署押，因該標單業已丟失之事實，
    為證人丙○○證述在卷，顯已滅失而不存在，自無從再予宣告沒收，附此敘明。
據上論斷，應依刑事訴訟法第二百九十九條第一項前段，刑法第二百十六條、第二百
二十條、第二百十條、第三百三十九條第一項、第五十五條、第七十四條第二款，罰
金罰鍰提高標準條例第一條前段，判決如主文。
本案經檢察官彭聖斐到庭執行職務。
中      華      民       國        八十九     年    六      月     二   日
                                臺灣板橋地方法院刑事第一庭
                                      法  官  邱 靜 琪
右正本證明與原本無異
如不服本判決，應於送達後十日內向本院提出上訴狀
                                      書記官  劉 日 賓
中      華      民       國        八十九     年    六      月     五   日
附錄本案論罪科刑法條全文：
刑法第二百十六條：
行使第二百十條至第二百十五條之文書者，依偽造、變造文書或登載不實事項或使登
載不實事項之規定處斷。
刑法第二百二十條：
在紙上或物品上之文字、符號，依習慣或特約，足以為表示其用意之證明者，關於本
章之罪，以文書論。
刑法第二百十條：
偽造、變造私文書，足以生損害於公眾或他人者，處五年以下有期徒刑。
刑法第三百三十九條：
意圖為自己或第三人不法之所有，以詐術使人將本人或第三人之物交付者，處五年以
下有期徒刑、拘役或科或併科一千元以下罰金。
以前項方法得財產上不法之利益或使第三人得之者亦同。
前二項之未遂犯罰之。


司法院資訊處製作；財團法人民間司法改革基金會備份。
